臺灣臺北地方法院民事判決
　　　　　　　　　　　　　　　　  111年度北訴字第15號
原      告  李彥翰  
訴訟代理人  蔡律灋律師
            吳佩真律師
            蔡清福律師
被      告  張孝明  
訴訟代理人  黃重鋼律師
            林詠嵐律師
            洪煜盛律師
上列當事人間確認本票債權不存在事件，於中華民國111年8月16
日言詞辯論終結，本院判決如下：
    主    文
原告之訴駁回。
訴訟費用新臺幣陸萬零玖佰參拾元由原告負擔。
    事實及理由
壹、程序方面：
一、「確認法律關係之訴，非原告有即受確認判決之法律上利益
    者，不得提起之」，民事訴訟法第247條第1項定有明文；「
    民事訴訟法第247條所謂即受確認判決之法律上利益，係指
    因法律關係之存否不明確，致原告在私法上之地位有受侵害
    之危險，而此項危險得以對於被告之確認判決除去之者而言
    ，故確認法律關係成立或不成立之訴，苟具備前開要件，即
    得謂有即受確認判決之法律上利益」（有最高法院42年度台
    上字第1031號判決意旨可參）。
二、本件被告主張其持有原告所簽發如附表之本票（下稱系爭本
    票），向本院聲請本票准予強制執行在案，有本院110年度
    司票字第17236號裁定可稽。系爭本票既由被告持有且已行
    使票據權利，而原告否認被告之本票債權，顯然兩造就系爭
    本票債權存在與否已發生爭執，如不訴請確認，原告在私法
    上之地位將有受侵害之危險，是原告提起本件訴訟，即有應
    受確認判決之法律上利益，首開敘明。
貳、實體方面：
一、原告主張：
  ㈠先位聲明部分：
　　被告稱原告於民國105年1月6日簽發系爭本票予被告，經本
    院以110年度司票字第17236號民事裁定准許強制執行。被告
    就系爭本票對於原告之本票債權請求權應自系爭本票之發票
    日（即105年1月6日）起算，3年間不行使，因時效而消滅。
    被告未自系爭本票之發票日起3年內，即於108年1月6日前，
    對於原告行使本票債權請求權，遲於110年間始提示系爭本
    票及向鈞院聲請本票裁定，則其就系爭對於原告之本票債權
    請求權顯已罹於時效而消滅，原告本得拒絕付款。
　　又依最高法院69年度台上字第4163號判決之意旨，系爭本票
    之本票債權請求權既已罹於時效而消滅，其從權利，即其利
    息債權請求權，自亦應隨同消滅。
　㈡備位聲明部分：
　　原告對於系爭本票上發票人之簽名是否係原告親自簽署有所
    疑慮，爰依非訟事件法第195條第1項之規定，主張系爭本票
    係偽造之本票，提起確認本票債權不存在之訴。　
　㈢並聲明：
　⒈先位聲明：
  ⑴確認被告持有如附表所示之本票對於原告之本票債權請求權
    及自如該附表所示利息起算日起至清償日止，按年息6％計算
    之利息債權請求權均不存在。
  ⑵被告不得執臺灣臺北地方法院110年度司票字第17236號民事
    裁定為執行名義，對原告之財產聲請強制執行。
  ⒉備位聲明：
  ⑴確認被告持有如附表所示之本票對於原告之本票債權及自如
    該附表所示利息起算日起至清償日止，按年息6％計算之利息
    債權均不存在。
  ⑵被告不得執臺灣臺北地方法院110年度司票字第17236號民事
    裁定為執行名義，對原告之財產聲請強制執行。
二、被告則以：　　　
　㈠原告主張被告未於系爭發票日起3年內提示系爭本票，故本票
    之票據請求權已罹於時效消滅云云，應自負舉證責任，然迄
    未見其有何舉證，其主張自無理由。　
　㈡系爭本票之原因關係為消費借貸關係，原告積欠被告新台幣6
    00萬元借款債務尚未清償，乃開立系爭本票作為擔保，原告
    已於111年4月15日在見證人曾馨儀之見證下，向被告為系爭
    借款債務之承認，並當場書寫簽署「聲明」作為債務承認之
    證明，足證原告已經就系爭600萬元借款為債務承認，此有
    原告親簽之聲明書、監視器錄影器之影片光碟、逐字譯文及
    擷取畫面為據。
　㈢並聲明：原告之訴駁回。
三、兩造不爭執之事實：　　
　㈠系爭本票之發票日為105年1月6日，到期日為108年1月6日。
  ㈡被告於110年10月8日向本院聲請裁定系爭本票准予強制執行
    ，經本院以110年度司票字第17236號民事裁定准許在案。
四、本件之爭點：
　㈠原告之先位聲明是否有理由？　
　㈡原告是否簽署系爭本票？
　㈢原告是否為債務承認？　　
　㈣原告之備位聲明是否有理由？
五、得心證之理由：
　㈠原告未舉證本票之票據請求權已罹於時效消滅，其先位聲明
    為無理由：
　⒈按「匯票上雖有免除作成拒絕證書之記載，執票人仍應於所
    定期限內為承兌或付款之提示。但對於執票人主張未為提示
    者，應負舉證之責。」、「第2章第9節關於追索權之規定，
    除第87條第1項、第88條及第101條外；均於本票準用之。」
    票據法第95條、第124條分別定有明文；又「按本票既已載
    明免除作成拒絕證書，執票人聲請裁定准予強制執行，即毋
    庸提出已為付款提示之證據。苟發票人抗辯執票人未為提示
    ，依票據法第124條準用同法第95條但書之規定，即應由發
    票人負舉證責任。」，最高法院94年度台抗字第823號、84
    年度台抗字第22號裁定、72年度台上字第598號判決意旨可
    資參照。
  ⒉系爭本票已載明免除作成拒絕證書，被告聲請裁定准予強制
    執行，即毋庸提出已為付款提示之證據，今原告主張被告未
    於發票日起3年內提示系爭本票，依票據法第124條準用同法
    第95條但書之規定，即應由原告自負舉證責任，然並未見其
    有何舉證，揆諸上開法律規定及最高法院判決意旨，其主張
    自屬無據。從而，原告先位聲明部分即無理由。
　㈡原告有簽署系爭本票，其理由如下：　
　⒈依照本院110年12月30日函件(本院卷第41至42頁)，本院認為
    原告未提出105年平日書寫之字跡恐難送鑑定，如原告當庭
    書寫的字跡不能清楚的辨認，則依照法務部調查局收受鑑定
    之SOP，未檢送105年之字跡將極大的可能予以退件，本院依
    110年12月30日本院之函件認為系爭本票乃原告所簽發，有
    本院111年2月15日之言詞筆錄可證(本院卷第106頁)。
　⒉原告於111年4月15日之監視器錄影影片中陳稱略以：「…（高
    雄跟台北的，118跟高雄那3筆，總共大概1000…1800多萬，
    總共2400多萬，你4筆帳通通跟我說不是你簽的，本票不是
    你簽的？）那個是我簽的啊…」等語可證（本院卷第217頁）
    ，原告主張系爭本票非其簽發云云，非屬可採。　
　㈢兩造日前於111年4月15日一起在曾馨儀之辦公室商談兩造間
    之債務如何處理，原告曾為債務之承認：
　⒈兩造日前於111年4月15日一起在曾馨儀之辦公室商談兩造間
    之債務如何處理，兩造之對話逐字譯文如附件所示。
　⒉審酌原告曾言「…張(被告)：你當然有借這個錢，你承認嘛對
    不對？李(原告)：我承認我承認我承認。張：那你為什麼法
    院要否認呢？李：那真的是律師…。張：律師教你的嗎？李
    ：對啊，他就說你不這樣子…他律師問我有沒有想跟你和解
    ？我說當然想啊，我說孝明哥照顧我十幾年，對不對，不管
    我家裡怎麼樣，我想跟他和解，我和解先講明不要跟我家裡
    講，我都已經跟我律師這樣講，我說我想跟你處理。張：律
    師打官司，打一年是一年的錢，打兩年是兩年的錢，永遠沒
    完沒了，你跟我這個仇恨越結越深，只有官司越來越多而已
    。李：我知道啦，你給我幾年時間讓我認真做一下，然後把
    這個錢還給你。張：我跟你講，那個是後話的事啦，我不能
    接受你在官司說我沒有簽這本票、我沒有欠這個錢。李：這
    個我真的是對不起你。張：你去跟法官講！不是對不起我。
    …」、「…張：你自己想清楚，我跟你講，我跟你分析啦，不
    要講說我誘導你啦；第一個，這是事實嘛對不對？再來我現
    在資料找得很齊全了，我第一次去法院的時候我太掉以輕心
    了，我一下回答不了，我真的以為我會輸，我後來想想，我
    回去查一些資料，真的都對得起來的東西，你這四筆帳兩千
    四百七十萬你是沒辦法抵賴的，我這個帳是有的，我現在是
    拿不到…因為我沒辦法去大陸調我的資料出來，我匯款的資
    料，再來我本票過期三年嘛，這個三年沒關係，我輸沒關係
    ，大陸資料拿到之後我可以另外再告你，還是可以成立的，
    你不會不見，你怎麼會笨到以為打官司打掉你就不用還了?
    李：不是啦，我沒有打算不用還這件事，我一直跟你說，孝
    明哥你給我一點時間我慢慢還你，那我知道你在氣頭上，我
    自己也很抱歉，怎麼變你挨告。張：這樣好了，你有誠意跟
    我解決對不對？不要講我設計你，你現在給我簽一個，你把
    原因寫下來，你給我承認那兩千四百七十萬，四張票，你確
    實有借到錢，我後面跟你好談，你不要告訴我說我要跟律師
    問一問，我要跟媽媽問一問，跟我舅舅問一問…」、「…李：
    那看你要寫什麼，我看一下好不好。張：你自己寫說你就認
    帳，本票兩千四百七十萬的帳，你確實是有跟孝明哥借，這
    樣就好了。李：可以啊！張：你有這個表現，我就知道你有
    擔當。李：我也是想給你負責，講真的我現在是真的很困難
    ，我自己一堆東西都被要回去，我快虧死了。…」，由上開
    兩造之對話內容清楚可知，被告向原告表示自己有匯款，只
    是匯款資料在大陸一時調不到等語，原告完全沒有否認自己
    有收到匯款，還承認其確實有跟被告借這些錢，伊沒有打算
    不用還，希望被告給伊一點時間讓伊慢慢還被告等語，足見
    被告確實有交付系爭借款給原告，否則倘若原告並未收到過
    借款，衡情應該會立刻反駁被告，表示其從未收到過款項方
    符情理，豈有可能立即道歉並承認伊確實有借這些錢、伊沒
    有打算不用還，甚至還簽立聲明書承認債務(本院卷第161頁
    )？由上開監視器錄影影片光碟、逐字譯文、聲明書等間接
    證據，另佐以常情，足以推論被告確有交付借款給原告而成
    立消費借貸關係。
　⒊原告雖主張：關於被證4、5，2份證據所記載金額不相符，原
    告當天也是依照被告的說法將金額記載在聲明書上，無法認
    為原告了解被證5上所記載文字之意義云云。惟查：
　⑴原告為智慮成熟之人，如其未與被告成立消費借貸關係，而
    於111年4月15日一起在曾馨儀之辦公室商談兩造間之債務如
    何處理時，應據理力爭，表示其未欠被告如此數額之金錢或
    表示從未積欠被告債務等情。
　⑵被告對於金額不符乙事，抗辯稱：被證4是原告自己親筆寫的
    ，寫了A 、B 、C 、D 四個款項，B 是118 萬人民幣本金，
    這筆本金利息是算到104 年，因為C的168萬台幣是A和B兩個
    款項從105年開始起算利息。對照被證3被告在第2大項所列
    的A 、B 、C 、D 4筆款項總額也是2475萬，跟被證4原告自
    己記載是相符的，人民幣118 萬元換算台幣就是600 萬元。
    然後到了被證5，就是原告自己簽的聲明書上面講說借了四
    筆資金數字也是是600 萬元、562 萬元、168 萬元、1450萬
    元，1450是當時的筆誤應該是1145萬，總數加起來是2475萬
    沒有錯等語，經核原告承認總共積欠2475萬元，其積欠之款
    項分成4大部分①600萬元；②562萬元；③168萬元；④1145萬元
    ，聲明書之「1450」應係「1145」之誤繕(本院卷第161頁)
    ，其與被證4僅記載順序不同(本院卷第97頁)，總額並無不
    同，原告之主張非屬可採。
　㈣系爭本票既係原告所簽發，原告於111年4月15日又為債務之
    承認，原告備位之聲明亦無理由。
六、綜上所述，原告先、備位聲明均無理由，應予駁回。
七、本件事證已臻明確，兩造其餘攻擊防禦方法與判決之結果不
    生影響，爰不一一贅論，併此敘明。
八、訴訟費用負擔之依據：民事訴訟法第78條。本件訴訟費用額
    ，依後附計算書確定如主文所示金額。
中　　華　　民　　國　　111 　年　　9 　　月　　20　　日
                          民事庭  法  官  趙子榮
以上正本係照原本作成
如對本判決上訴，須於判決送達後20日內向本院提出上訴狀。如
委任律師提起上訴者，應一併繳納上訴審裁判費。
中　　華　　民　　國　　111 　年　　9 　　月　　20　　日
                                  書記官  陳怡安
計   算   書：
項        目             金   額（新臺幣）    備    註
第一審裁判費             6萬400元
第一審證人旅費              530元
合        計             6萬930元

附表：
票面金額 （新台幣） 發票人 發票日 到期日 600萬元 李彥翰 105年1月6日 108年1月6日